【裁判字號】    94,訴,4289
【裁判日期】    951229
【裁判案由】    損害賠償
【裁判全文】
臺灣臺北地方法院民事判決              94年度訴字第4289號
原      告  佳安旅行社有限公司
法定代理人  乙○○
訴訟代理人  林文淵律師
複代理人    南雪貞律師
被      告  丙○○
兼訴訟代理人甲○○
共      同
訴訟代理人  劉俊良律師
複代理人    廖美智律師
上列當事人間請求損害賠償事件，本院於九十五年十二月十五日
言詞辯論終結，判決如下：
    主  文
原告之訴及假執行之聲請均駁回。
訴訟費用由原告負擔。
    事實及理由
一、原告主張：
（一）被告於民國（下同）94年3月間向原告表示伊等係世界簽
      證中心東歐LOCAL之台灣代理，經常辦理俄羅斯及東歐國
      家之旅行事務，並陸續將行程、餐飲、食宿、旅遊景點及
      價格等旅遊相關事務明細傳真予原告，使原告信以為真而
      積極推廣東歐俄羅斯之旅，並舉辦於94年5月21日出發之
      東歐波羅的海俄羅斯19日遊旅行團。嗣原告為免東歐國家
      簽證費時而延誤預定行程，於94年4月29日將所招攬36名
      旅客之護照、相片等先行交付予被告丙○○，並給付新台
      幣（下同）500,000元，並於同年5月4日與被告就上開旅
      行團簽訂正式合約，再給付被告129,360元，合計給付被
      告629,360元之團費及簽證費用。惟被告提供旅遊服務品
      質不具備約定之品質等瑕疵，原告爰依民法第227條、第5
      14條之1、第514條之5第1項及第2項、第514條之7第1項及
      第2項之規定，向被告等請求減少費用及賠償損害。
（二）原告除委請被告等為原告招攬之團員辦理簽證外，另有關
      本件團員34人於94年5月21日出發之東歐波羅的海俄羅斯
      19日旅遊合約，係原告與被告等簽訂，是系爭合約之主體
      為原告與被告，且合約業已成立生效：
    1.系爭合約書為被告於94年5月6日傳真予原告之要約，有其
      上記載DATE：2005/5/6等文義為憑，另該合約書係被告以
      其自己為要約人，傳真予原告之要約，除有原證1合約書
      上傳真人記載被告2人（即FROM：Monica&Jerry，Monica
      為被告丙○○之英文名字、Jerry為被告甲○○之英文名
      字）為證外，另有系爭合約書之抬頭記載SLAV HOLIDAY，
      及其尾頁記載「If you agree with above service,plea
      sesignandreturn for the referencewa rm Regards...
      SlavHoliday」，而該等記載之Slav Holiday，與被告甲
      ○○名片上記載Slav Holiday相同，可知系爭合約書為被
      告以其自己為要約人傳真予原告之要約。
    2.系爭合約書已就本件旅遊契約被告應提供之行程內容、交
      通工具、餐食、住宿飯店等被告應提供之旅遊內容，及原
      告給付價錢包括及不包括項目等契約成立之必要之點，均
      已為表示。見原證1合約記載「THE PRICES INCLUDING（
      團費包括）…」及記載「PRICES NOT INCLUDES（團費不
      包括）」等文義。且該合約為已指定對造人為原告之合約
      ，亦可得知。上開有原證1合約書上記載「ATT N寄給：佳
      安旅行社乙○○小姐」等可核。並觀以原證1合約書上記
      載NOTE（說明）2.「This contract is efficient after
      receiving your confirmed signature」（本合約於簽名
      同意後生效）等文義，亦可知悉原證1合約書為一要約，
      由此文義可知原告只要簽名同意，即生合約效力是也。
    3.系爭合約業經原告於94年5月6日在被告丙○○所在處，簽
      名同意後交被告收受，是系爭合約於兩造間業已成立，且
      兩造於簽約後，被告隨即同年5月8日傳真8國簽證費用與
      合約書吻合之簽證費用Invoice對帳明細表，表上列明扣
      除定金500,000元後，原告於同年5月9日按明細表再匯上
      129,360元，被告甲○○於94年5月18日傳真載明Tour fee
      ：EUR$1,090/PER PAX×34 PAX（＋2 PAXFoc）Amount
       $37,060之Invoice（即旅遊費用，每人歐元1.090元，匯
      率34元，2人免費，共計歐元37,060元之Invoice對帳明細
      表）予原告（原證5），被告丙○○傳真指定匯款之國外
      帳戶予原告，戶名：CHENG SU CHEN即鄭夙珍，請原告將
      價款匯入該帳號，及被告丙○○於94年5月6日兩造成立合
      約後，於94年5月11日為住宿飯店及將送達英文詳細行程
      給予原告之e-mail、94年5月18日為旅遊行程而給予被告
      之a-mail、94年5月19日為住宿旅館而給予原告之e-mail4
      份為憑。
    4.另原告於94年5月19日前往中國國際商業銀行匯款時，因
      當時經辦行員梁素玉表示，若將款項匯入上開國外帳戶，
      需費時1星期始能到達，原告當場以電話通知被告丙○○
      ，嗣由梁素玉直接與被告丙○○電話溝通後，由被告丙○
      ○另行提供1個國外帳號，原告即依丙○○之指示將旅遊
      團費共計歐元34,880元，匯入被告指定之該國外帳戶。又
      上開匯款金額之所以為歐元34,880元，係因94年5月19 日
      上午9點左右該團有位姓謝的客人傳來醫院住院證明，因
      病無法成行決定夫妻取消，因此原告依被告之報價，即歐
      元1, 090元×32人＋2人免費計算得出總團費為歐元34,88
      0元，而將之匯入被告丙○○指定之帳戶，以為交款，與
      原證1合約約定之價錢相同，可資為證。
    5.於出團後，有關旅遊品質及食宿之變更及補償價款等事之
      決定者、聯絡者亦為被告。此有國外人員與被告等聯絡之
      文書，並有聯絡傳真文中記載「布達佩斯帝國路旅行社從
      台灣世界簽証中心所接到的英文行程是…依照領隊要求…
      導遊已重新安排…」等文義（原證A7），而由該等文義，
      即知本件旅遊行程，係被告丙○○所定之行程，蓋因台灣
      世界簽証中心，即被告丙○○之名片上印有之世界簽証中
      心。又原告於94年5月19日取消2位團員，有關訂房扣款為
      每人歐元150元，國外人員亦均與被告等聯絡，而被告丙
      ○○於94年5月30日亦向原告收款歐元640元。
    6.至被告以原告未履行原證11第2頁及第4頁訂金之給付，且
      未於94年4月30日以前給付，並最後1次通知是在5月5日等
      情為辯，主張本件契約未成立，亦無理由。蓋系爭合約書
      為被告於94年5月6日傳真予原告之合約書，已如前述，而
      原告亦係於同日就被告上開傳真予原告之合約內容與被告
      成立合約，是被告指摘原告未依該等內容為之，而主張兩
      造之合約不成立，實無理由。
    7.被告另以其補充答辯二狀附件2是原告公司自己計算的費
      用，要求被告接受，被告沒有接受，所以契約沒有成立，
      時間大約在5月5日以前等情為辯，抗辯本件契約未成立，
      實無理由。蓋本件契約成立時間為94年5月6日，且合約內
      容係依被告於同日傳真予原告之系爭合約內容定之，而被
      告補充答辯二狀附件2無非係簽訂合約前，兩造在協商合
      約內容及價位之文件，故雖該等協商內容在94年5月5日前
      兩造無合意，然此並無卸於兩造在94年5月6日就系爭合約
      內容之合意，而成立本件旅遊合約。
    8.雖被告以上開被告與美雲旅行社之契約，其上有被告之簽
      署，而抗辯原告與被告間之契約未經被告簽署對被告不生
      效力，然查被告與美雲旅行社間該契約成立於94年10月21
      日，係在於本案94年8月繫屬於鈞院之後才成立之契約，
      可見上開被告與美雲旅行社之契約之所以有被告之簽印無
      非係被告臨訟後所為，並無法依此即認定被告與原告間無
      本件旅遊契約之成立。
    9.另原證1合約書上顯現傳真資料日期記載00-00-0000：21
      ，可知該紙合約書係被告於94年5月6日下午4時21分傳真
      予原告，可證原告主張原證1合約書為被告在94年5月6日
      傳真予原告等情為真正。原告提出之原證1合約書為影本
      ，於影印時因未影印到紙張上面，因此漏印該紙合約書上
      面之傳真資料。又系爭合約書上面之傳真資料之所以異於
      原證A1、A2、A3等傳真，係因A1、A2、A3等傳真，被告係
      以傳真號碼00000000之傳真機傳真，是其上顯現之傳真資
      料格式相同，而被告傳真原證1合約書予原告，係使用傳
      真號碼00000000之傳真機傳真，是其上顯現之傳真資料格
      式與A1、A2、A3等傳真所顯現之傳真資料格式不同，此觀
      A1、A2、A3等傳真其上記載傳真號碼為00000000，而原證
      1合約書其上記載傳真號碼為00000000可核。另有原證1合
      約書上顯現之傳真資料格式，與被告於94年5月18日以傳
      真號碼00000000之傳真機傳真予原告之INVOICE，其上顯
      現傳真資料格式相同。並有台灣松下技術服務股份有限公
      司書立記載不同機器可能設定不同之文書可核。
（三）若兩造間沒有成立上開旅遊契約關係，被告亦為大東歐旅
      行社（東歐EAST TOUR）在台灣的行為人或代理人，應按
      民法總則施行法第15條規定與大東歐旅行社負連帶責任：
    1.原告之團員係經由大東歐旅行社接待履行系爭合約之行程
      ，除有被告丙○○出具之承諾書上記載「佳安旅行社委由
      東歐EAST TOUR代為安排東歐波羅的海於94年5月21日出發
      之…」等文義可核外，另有被告94年10月26日補充答辯狀
      記載「94年5月17日接獲大東歐旅行社來電指稱，相對人
      去電懇求接待本年5月21日出發之團隊，因與相對人不熟
      稔，請代轉達相關資訊，並請相對人將費用直接匯至該公
      司」等可為勾稽。是見本件合約若非成立於原告與被告間
      ，即應成立於原告與大東歐旅行社間。此外，被告等自知
      提供旅遊服務之品質，涉有不具備約定之品質等瑕疵，於
      原告在該旅行團返台後翌日（即94年6月9日）前往被告丙
      ○○所在處求償時，被告等雖否認其為系爭契約之簽約主
      體，然自認其係大東歐旅行社之台灣代理，有被告丙○○
      於94年6月9日出具之承諾書上記載「EAST TOU R台灣代理
      願…」，及被告丙○○簽署「EAST TOUR丙○○」等文義
      為證。另被告甲○○之名片上亦印有東歐EAST TOUR，其
      印有代理台灣執照編號License00000000 License 107 36
      亦證其實。
    2.據上，大東歐旅行社為外國法人，於我國並無設立登記，
      若系爭合約之簽約主體為原告與大東歐旅行社，則被告等
      亦係大東歐旅行社之台灣代理或其行為人，被告既以大東
      歐旅行社之名義與原告為本件合約之簽訂、收款、及處理
      相關事宜，則依民法總則施行法第15條「未經認許其成立
      之外國法人，以其名義與他人為法律行為者，其行為人就
      該法律行為應與該外國法人負連帶責任」之規定，被告亦
      應與大東歐旅行社負連帶責任。
（四）本件旅遊品質瑕疵及瑕疵金額計算如下：
    1.本件旅遊合約包含中文導遊、門票及豪華遊覽車。有原證
      1合約書記載「THE PRICES INCLUDING（團費包括）」、
      「Tour Fare includes Tour arrangement,Chinesesspea
      king guide&Entrances&Lux Transporation Service（團
      費含中文導遊、門票、豪華遊覽車）」為證。惟（以下均
      以歐元與新台幣匯率1：40計算）：
    本件旅遊全程14天並無中文導遊。是按中文導遊聘用1天
      之費用為歐元150元，合84,000元（歐元150元×14天×匯
      率40＝84,000元）。
    本件旅遊自94年5月24日至29日間，每日使用之遊覽車，
      為一破舊的車輛，而該等時間適逢旅遊地匈牙利及捷克等
      天氣炎熱，使用之遊覽車，既無冷氣又無法打開密閉車窗
      ，團員在車上汗流夾背，火熱薰心，幾乎要中暑，該車又
      在捷克至波蘭之路上冷氣管爆炸，車後冒起濃煙，車停駛
      於路旁，全體團員怕引起車爆，多急促跳出車門，使團員
      大受驚嚇，曾數度抗議要換車，經與被告丙○○連絡，又
      未見改善。上開損害按每人每天1,000元計算，合計為170
      ,000 元（1,000元×5天×34人＝170,000元）。
    2.本件旅遊94年5月23日未依約提供風味餐，於本件旅遊領
      隊周榮台補付當地導遊歐元238元後，始得以改回風味餐
      ，該費用為9,520元（歐元238元×匯率40=9,5 20元）。
    3.本件旅遊未依約提供飯店：
    94年5月26日提供之飯店為庫倫洛夫北方約有2小時車程之
      TABOR鎮去住一工廠地道改建之旅館，非約定之Viena或同
      級4星飯店，應補差額每人歐元35元，34人共歐元1,190元
      ，合47,600元。
    94年5月27日提供之飯店為須拉車數小時之布拉格DUO飯店
      ，該飯店簡陋不堪，非約定之Place或同級4星飯店，應補
      差額每人歐元35元，34人共歐元1,190元，合47,600元。
    94年6月3日提供之飯店為偏遠之Lielupe飯店，地板破爛
      設施簡陋，非約定之Maritim或同級4星飯店，應補差額每
      人歐元30元，34人共歐元1,020元，合40,800元。
    94年6月4日提供之飯店為偏遠之Pirita飯店，該飯店沒有
      服務生，行李進出均由領隊及團員自己為之，造成團員手
      腕受傷，非約定之Vmliste或同級4星飯店，應補差額每人
      歐元30元，34人共歐元1,020元，合40,800元。
    4.本件旅遊未依約提供門票：
    94年6月2日未依約提供門票，致團員無法上格迪米納斯塔
      瞭望維爾紐斯，應退門票每人歐元6元，34人共歐元204元
      ，合8,160元。
    94年6月4日未依約提供門票，致團員無法進入聖彼德堡參
      觀，應退門票每人歐元2元，34人共歐元68元，合2,720元
      。
    5.本件旅遊於94年6月1日至4日波羅的海三小國之餐，原為7
      菜，被改為6菜，應補差額每人歐元40元，34人共歐元1,3
      60元，合54,400元。
    6.領隊及佳安公司國際連絡電話費16,000元。
    7.據上，上開瑕疵合計為521,600元之損害，亦有本件旅遊
      領隊周榮台連同團員簽署之旅遊記事為證。
（五）訴之聲明：
    1.被告應連帶給付原告650,480元，及自本訴狀繕本送達翌
      日起至清償日止，按年息5％計算之利息。
    2.原告願供擔保，聲請宣告假執行。
二、被告則以：
（一）本案雙方並未簽立任何合約，雙方合約未合法成立：
    1.關於原告主張雙方於94年5月4日簽立旅遊合約，與原告所
      提原證1顯然不符，原告事後亦更改說詞，故可知其主張
      顯非實在。
    2.更有甚者，依交通部觀光局函所示，原告於起訴前向交通
      部表示係與「尖美旅行社」間就本案糾紛成立合約，若與
      被告間有合約關係時豈有可能為此主張？可知原告亦明知
      其於被告間無任何合約關係存在。
    3.原告提出之原證1傳真文件，事實上並不存在，雙方不可
      能就不存在之文件成立任何合約：
    被告所傳真之文件，表頭均有電話號碼等固定格式，此可
      由原告所提出之原證A1、A2、A3可知，7月21日開庭時原
      告本人親自到場，原告當場係表示原證1上面表頭有傳真
      號碼與原證A1、A2、A3相同，僅表示回去要再拿出原稿後
      作為證據，並一直未能提出，可知其所述應非實在。
    原告稱所謂5月6日原證1之傳真，因係自「00000000」傳
      真，因此與其他傳真之字體不同，且無任何傳真表頭及電
      話號碼記載於上。經查，被告所使用之傳真並無「000000
      00」，該號碼根本無使用於傳真之情形，原告卻張冠李戴
      。再查，依原證1上原告自行製作文書之記載被告之電話
      及傳真，更赫然顯示其上原告所記載之傳真竟恰好為原告
      所稱之有傳真號碼的00000000，則怎麼可能傳真出與其他
      傳真不同格式之傳真？凡此均可知該傳真之不實。
    復查，被告於94年5月4日傳真上即已載明同年5月5日需回
      覆，係因過期代理商即拒絕再承接，則被告根本不可能在
      無人願承接下發出原告所提出之不實的傳真，若能再提出
      其他訂單則根本無須做前述該項加註。
    再就相關內容以觀，原證1傳真不但格式不符，其與被告
      原於94年5月4日之傳真所願承接之區域（東歐及俄羅斯）
      亦不同，僅剩東歐，而且歷次傳真均要求需給付訂金，但
      系爭原告自行製作之傳真文書，卻完全未提起訂金之事，
      與常理有違，可知應非被告所製作。
    原告前稱其於94年5月6日收受後傳真至被告處，而成立合
      約，其後再次更異其說詞，竟將原所謂「傳真回傳成立契
      約」之說詞，變成至被告處所「簽立正式合約」，前後說
      法不一致，顯非屬實。且查5月6日當天原告係前往被告公
      司理論，要求降價不成，雙方無法達成協議，原告並當場
      拒絕簽約，根本與原告所述不符，被告也根本未曾有所謂
      交付其他報價單或收到任何回覆之情事。
    再依被告所提出之大東歐旅行社來函顯示，原告於5月6日
      拒絕簽約後，即找上捷克之大東歐旅行社請其安排行程，
      原告係與該旅行社進行直接之交涉，款項亦係直接交付該
      公司，原告顯然明知與被告間並無任何合約關係存在。
    4.末查，依原告之起訴事實亦顯可得知，原告原主張：「已
      於94年5月4日與被告簽約，並交付訂金500,000元」，姑
      不論5月4日傳真原告根本拒簽外，更足可知原告亦明知被
      告所傳予其之訂單僅94年5月4日之訂單而已，然而原告為
      何又冒出一份94年5月6日之合約？顯然與事實不符；再查
      ，原告所稱之訂金，經被告舉證實際上係原告自行支付予
      「尖美旅行社」之簽證費用60餘萬元，該部分並有該旅行
      社出具之收據為憑（被補證1），原告始於95年1月13日當
      庭坦承該部分確屬簽證費用，與被告無關，原告卻指鹿為
      馬，實屬意圖混淆視聽之行為。又原告所提出之原證23，
      其上即載明係原告積欠「泰國世凱旅貿有限公司」簽證費
      用，並有該公司蓋章請款，根本與被告無涉，原告卻張冠
      李戴，顯非實在。
（二）就雙方事實行為以觀：
    1.原告所指稱支付訂金方面：
    原告提出原證23，指稱係被告向原告收取訂金之證據，惟
      查依該原證23內容以觀，其上即載明係「泰國世凱旅貿有
      限公司」所開立的INVOICE，其下並蓋有「泰國世凱旅貿
      有限公司」而向原告請簽證費款項，顯與被告無關。
    原告又以原證6指稱係付予被告之訂金，惟查原證6上即載
      明係「尖美旅行社」所開立之請款單，其下並蓋有「尖美
      旅行社世界簽証中心」之印章，而向原告請簽證費款項，
      顯與被告無關。再就該筆簽證款項實際收款人而言，確係
      尖美旅行社無誤，有該旅行社之收款單可證。
    2.次就原告所提出之原證5費用單以觀，原告表示係被告甲
      ○○所傳，惟查前次開庭原告即表示為另一daniel所傳，
      根本非甲○○，顯與事實不符，被告根本不知有此文件存
      在。
    3.關於原證7之帳號，僅因原告詢問大東歐旅行社帳號而為
      轉達，此可由其上根本無任何款項及何行程即可得知被告
      根本不知其實際用途為何。
    4.就原告所提原證A9之收款憑單以觀，其上明白顯示收款單
      之地址為「松江路220號8樓」，非被告甲○○辦公之八德
      路及丙○○之承德路，經查證發現該地址為「尖美旅行社
      」，顯屬簽證方面之相關事項，而與本案無關。
    5.就原告所提出之原證A10、12-16部分，經查被告方面並無
      前述資料，被告否認其真正，原告至今亦仍未加以證明。
    6.依原證9所提出之文書，其上即載明「佳安旅行社委由東
      歐EAST TOUR代為安排東歐行程」、「EAST TOUR台灣代理
      願代為轉達至東歐公司」等內容，並為原告提出作為證據
      ，足可知原告亦自認係自行委由東歐EAST TOUR代為安排
      東歐行程，根本與被告無涉。
（三）被告為大東歐旅行社之代理，負責相關聯絡及轉介事項，
      並未以大東毆旅行社名義為任何法律行為：
      原告與大東歐旅行社係自行商談定約，與被告無涉。被告
      於本案中並未以大東歐旅行社名義為任何要約，相反的相
      關要約均係以被告公司之名義為之，顯不符民法施行法第
      15條之規定。
（四）原告未曾提出任何其確實有遭追償以及行程之實際有何瑕
      疵之證據，不足採信：
      關於原告所提出的相關文件，均屬原告所單方面製作，被
      告否認其真正，原告至今仍無法提出具體證據證實瑕疵之
      實際存在以及遭求償之實質證據，是原告主張受損害，顯
      不足採。
（五）答辯聲明：
    1.原告之訴及假執行之聲請均駁回。
    2.被告願供擔保，聲請免為假執行。
三、兩造不爭執事項：
  1.原告有舉辦於94年5月21日出發之東歐波羅海三小國、俄羅
    斯19日旅遊行程，於94年4月29日將所招攬36名旅客之護照
    、相片等交予被告丙○○辦理簽證事宜，並於當日匯款50萬
    元，嗣於94年5月9日匯款129,360元予被告丙○○，合計為
    629,360元，關於該等費用之簽證事務，業已完成。
  2.上揭旅遊行程中，除94年5月21日、22日為俄羅斯行程外，
    自94年5月23日至同年6月4日止，均為東歐行程，最後成行
    之旅客為34名（2名免費），每名團費為1,090歐元。
  3.原告於94年5月19日至中國國際商業銀行，將上揭32名旅客
    之團費共計34,880歐元（計算式:1,090 歐元X32名=34,880
    歐元）完成匯款事宜。
  4.被告丙○○曾於94年6月9日出具承諾書，並於承諾書中表明
    為東歐EAST TOUR台灣代理。
四、本院得心證之理由：
（一）原告未能證明與被告間有成立系爭「東歐俄羅斯十九日」
      旅遊有關東歐部分行程之旅遊契約關係：
    1.按當事人主張有利於己之事實者，就其事實有舉證之責任
      。民事訴訟法第277條定有明文。又民事訴訟如係由原告
      主張權利者，應先由原告負舉證之責，若原告先不能舉證
      ，以證實自己主張之事實為真實，則被告就其抗辯事實即
      令不能舉證，或其所舉證據尚有疵累，亦應駁回原告之請
      求。最高法院17年上字第917號著有判例足參。又當事人
      互相表示意思一致者，無論其為明示或默示，契約即為成
      立。民法第153條第1項定有明文。又契約之成立本不以署
      名畫押為要件，故凡當事人間締結契約，其書面之形式雖
      不完全，而能以其他方法，足以證明其意思已有合致之表
      示者，自無妨於契約之成立，當然發生法律上之效力（最
      高法院20年上字第1727號著有判例足參）。是以，民法契
      約關係之成立，雖不以具備書面資料為必要，但於契約當
      事人間，必須彼此意思表示合致為其契約成立之要件。本
      件原告主張兩造間已成立系爭東歐行程旅遊合約，無非係
      以原告所提出94年5月6日之傳真文件為據，認為被告傳真
      該文件為意思表示之要約，原告業已簽名為承諾之表示，
      故兩造間對於該傳真文件之內容，彼此已達成意思表示之
      合致等語，惟被告否認該傳真該文件之真正，並辯稱未曾
      傳真該份文件予原告，與原告間並未達成任何有關系爭東
      歐行程旅遊之契約，是原告主張兩造間已成立系爭旅遊合
      約，自應對於兩造間已有合致之意思表示一節，負舉證之
      責。
    2.又按私文書應由舉證人證其真正。私文書經本人或其代理
      人簽名、蓋章或按指印者，推定為真正。民事訴訟法第35
      7條前段、第358條第1項分別定有明文。本件原告所提出
      94 年5月6日之傳真文件，並未據被告等2人簽名、蓋章或
      按指印，揆諸上開規定所示，不得推定為真正，自應由原
      告對於該傳真文件確由被告等2人傳真予伊一節，負舉證
      之責。經查：
    (1)原告所提出94年5月6日之傳真文件第1項，欠缺傳真文件
      最上方應有之傳真日期、時間、傳真號碼及頁數等之記載
      字樣，無法與被告曾經真傳予原告之其他文件予以比對，
      致無法證明系爭傳真文件確由被告等2人所傳真。至於傳
      真資料第2頁最上方雖有傳真日期、時間及頁數之記載，
      但該記載之字樣，及傳真文件第1頁右上方之電話及傳真
      號碼之記載，亦與被告之前傳真予原告之文件記載並不相
      同，則系爭傳真文件是否確由被告所傳真，不無疑義。
    (2)又查被告自94年3月22日、94年4月27日及94年5月4日陸續
      對於系爭旅遊行程傳真旅遊行程內容予原告，要求原告於
      約定期限內簽署回傳並應支付訂金以為契約成立之依據，
      但原告均未履行，被告甚且於94年5月4日傳真予原告之文
      件最末處特別註明「本合約於2005年5月5日下午3時前未
      能簽署完成並傳達歐洲總公司，將停止與該團有關之一切
      作業，本公司不負任保責任」等語，顯見原告於洽詢系爭
      旅遊行程時，一再與被告商議，但不輕易同意簽署傳真文
      件，致被告不得不明白表示，有關系爭旅遊行程之承攬，
      若原告未於94年5月5日下午3時前完成簽署手續，即不可
      能再為承辦，但原告同樣未履行簽署行為，依一般常情而
      論，被告應無再為承辦系爭旅遊行程之可能。惟原告嗣後
      主張被告又於94年5月6日再次傳真旅遊行程內容為要約，
      依該傳真文件內容所載，不僅未要求原告應於期限內支付
      任何訂金費用作為保障，且將旅遊內容為重大變更，並將
      團費調降為1,090歐元，基於旅遊行程越接近，承辦者接
      受旅遊委託之風險越大之原理而言，被告不要求原告支付
      任何訂金費用之契約要求，顯然不符經驗及論理法則，是
      否真實，亦非無疑。
    (3)再依原告所提出94年5月6日傳真文件所示，已載明應於出
      發日前7日將團費繳清，查系爭旅遊行程係94年5月21 日
      出發，其中關於東歐部分亦自94年5月23日開始，惟原告
      遲至94年5月19日始完成匯款之手續，顯然已超過約定之7
      日期限，且原告並非將團費直接給付予被告等2人收受。
      若被告確有承辦系爭旅遊行程，基於契約當事人之身分，
      理應要求原告於期限內將團費直接交付予被告，豈有大費
      周章令原告將團費匯至國外他人帳戶之理。雖然該帳戶係
      由被告丙○○所提供，但並未見被告丙○○有表示，係基
      於旅遊契約當事人之身分，要求原告將款項匯入指定之國
      外帳戶，而生給付清償之效力，是被告辯稱並未承辦系爭
      旅遊行程業務，只是單純替原告查詢應匯款之帳戶，並非
      全然不可採信。則原告以系爭團費業經匯款而主張與被告
      間已成立旅遊契約，洵非可採。
    3.再查，依原告所提出被告丙○○於94年6月9日出具之承諾
      書記載「佳安旅行社委由東歐EAST TOUR代為安排東歐波
      羅的海於94年5月23日出發之14天團隊（俄羅斯部分除外
      ），其中有關行程內容安排，佳安旅行社全體客戶反應車
      輛、飯店、餐食、導遊等瑕疵，EAST TOUR台灣代理願代
      為轉達至東歐公司，並予查證，其差異部分由佳安旅行社
      提供，並速將東歐EAST TOUR之回覆及處理轉達佳安旅行
      社，如有差價願意退回。」內容所示，已明白表明系爭東
      歐行程乃由原告直接委託東歐EAST TOUR代為安排，並非
      委由被告代為安排，且關於旅遊行程之瑕疵，被告僅承諾
      代為轉達至東歐公司，如東歐公司同意瑕疵有差價時，同
      意退還之旨，顯然係本於契約當事人以外之第三人身分，
      代原告及東歐公司相互轉達意見，全然未曾表示自己為系
      爭旅遊行程之承辦者，而自認是旅遊契約之當事人，若原
      告確有委託被告承辦系爭旅遊行程，並與被告間成立系爭
      旅遊契約關係，豈容被告為此承諾書之記載。
    4.再參酌被告所提出交通部觀光局於94年6月30日以觀業字
      第094001679 8號發函予台北市旅行商業同業公會之函文
      （副本予原告公司、天星旅行社有限公司、尖美旅行社松
      江分公司）主旨所載「貴會會員佳安旅行社函稱：於94年
      5月21日辦理34名旅客『俄羅斯東歐19日旅行團』，行程
      中之東歐旅遊係委由天星旅行社轉介尖美旅行社松江分公
      司代為安排，惟因安排不當，衍生糾紛，請協助調處，請
        查照。」（依據佳安旅行社有限公司94年6月15日報告
      書辦理）內容觀之，原告於旅遊行程結束後，曾向交通部
      觀光局申訴系爭旅遊行程為尖美旅行社所承辦，並未認為
      是被告等2人所承辦，若原告確是委由被告等2人承辦系爭
      旅遊行程，應於旅遊行程甫結束時，逕向被告等2人請求
      賠償，豈會於報告書中陳稱是天星旅行社轉介予尖美旅行
      社承辦系爭旅遊行之情形，是原告嗣後主張與被告間成立
      系爭旅遊契約，實非可採。
    5.稽諸前情，原告本身對於委託何人承辦系爭旅遊行程，前
      後說法不一，且對於和被告等2人簽訂系爭旅遊契約之時
      間及方式等內容，亦有2種說法，若原告確是委託被告等2
      人承辦系爭旅遊行程，豈會如此混淆不清、對象不明，是
      被告等2人辯稱未與原告成立系爭旅遊契約關係，洵屬可
      採。
（二）被告並未以東歐EAST TOUR公司名義與原告成立系爭旅遊
      契約，不負連帶賠償責任：
    1.按未經認許其成立之外國法人，以其名義與他人為法律行
      為者，其行為人就該法律行為應與該外國法人負連帶責任
      。民法總則施行法第15條定有明文。「未經認許其成立之
      外國法人，以其名義與他人為法律行為者，其行為人就該
      法律行為，應與該外國法人負連帶責任，固為民法總則施
      行法第15條所規定。但所謂行為人係指以該外國法人之名
      義與他人為負義務之法律行為者而言，該外國法人之董事
      ，僅列名於營業廣告，而未以該外國法人之名義與他人為
      負義務之法律行為者，非同條所稱之行為人。」最高法院
      26年上字第622號著有判例足參。又查民法總則施行法第
      15條係規定：「未經認許其成立之外國法人，以其名義與
      他人為法律行為者，其行為人就該法律行為應與該外國法
      人負連帶責任。」尋繹其旨，必須行為人曾以未經認許其
      成立之外國法人之名義，與他人為法律行為，其行為人就
      該法律行為始應與該外國法人負連帶責任（最高法院71
      年度台上字第2611號裁判要旨足參）。是本件原告依據民
      法總則施行法第15條之規定，訴請被告應與東歐EASTTOUR
      公司負連帶賠償責任，自應對被告確有曾以東歐EASTTOUR
      公司名義與原告成立系爭旅遊契約之事實，負舉證之責。
    2.經查，依原告所提出被告自94年3月22日起至同年5月4日
      止傳真予原告之旅遊行程資料所示，被告均是以各人名義
      為之，從未以東歐EAST TOUR公司之名義為之，甚且原告
      所提出被告否認之94年5月6日傳真文件亦是如此，顯見，
      被告未曾以東歐EAST TOUR公司之名義與原告商討系爭旅
      遊契約事宜，是原告空言指稱被告等2人應負民法總則施
      行法第15條所規定之連帶責任，洵無足採。
    3.至於被告丙○○雖曾於94年6月9日出具承諾書，第1行即
      明白記載「佳安旅行社委由東歐EAST TOUR代為安排東歐
      波羅的海於94年5月23日出發之14天團隊．．．」，並未
      提及是被告等2人以東歐EASTT OUR公司名義受託承辦系爭
      旅遊行程，雖被告等2人為東歐EAST TOUR公司之台灣代理
      ，且於承諾書為此記載，但依承諾書記載內容所示，被告
      丙○○僅稱基於伊是東歐EAST TOUR公司台灣代理之故，
      願代為轉達原告之意思予東歐EAST TOUR公司，顯見被告應
      是屬於東歐EAST TOUR公司之媒介或意思傳達機關而已，
      不足認定被告等2人有以東歐EAST TOUR公司名義與原告為
      系爭旅遊契約簽訂。因被告等2人並未以東歐EAST TOUR公
      司之名義與原告簽訂系爭旅遊契約，自不得因為被告等2
      人單純為東歐EAS TTOUR公司之台灣代理之身分，即當然
      應負民法總則施行法第15條之連帶責任。
五、綜上所述，本件原告訴請被告應連帶賠償因系爭旅遊瑕疵所
    生之損害，無非係以兩造間已成立系爭旅遊承攬契約關係，
    或依民法總則施行法第15條之規定而為請求，惟原告並未能
    證明與被告間確有成立系爭旅遊契約關係，且未能證明被告
    等2人曾以東歐EAST TOUR公司名義與原告成立系爭旅遊契約
    關係，則其所述，則無足採。從而，原告依民法旅遊契約之
    法律關係或民法總則施行法第15條之規定，訴請被告應負連
    帶賠償責任，洵屬無據，為無理由，自應駁回。原告受敗訴
    判決，其假執行之聲請即失所依據，應併予駁回。
六、兩造其餘之攻擊或防禦方法及未經援用之證據，經本院斟酌
    後，認為均不足以影響本判決之結果，自無逐一詳予論駁之
    必要，併此敘明。
七、結論：
    本件原告之訴為無理由，依民事訴訟法第78條，判決如主文
    。
中    華    民    國    95    年    12    月    29    日
                    民事第五庭法      官  陶亞琴
以上正本係照原本作成
如對本判決上訴，須於判決送達後20日內向本院提出上訴狀
中    華    民    國    96    年    1     月    5     日
                              法院書記官  吳芳玉


司法院資訊處製作；財團法人民間司法改革基金會備份。
